【裁判字號】    98,訴,974
【裁判日期】    990730
【裁判案由】    殺人未遂等
【裁判全文】
臺灣板橋地方法院刑事判決               98年度訴字第974號
公  訴  人  臺灣板橋地方法院檢察署檢察官
被      告  己○○
選任辯護人  鍾欣惠律師
            粘舜權律師
上列被告因殺人未遂案件，經檢察官提起公訴（98年度偵緝字第
385號），本院判決如下：
    主  文
己○○無罪。
    理    由
一、公訴意旨略以：被告己○○前因公共危險案件，經本院於民
    國96年9 月6 日以93年度交簡字第510 號判決判處有期徒刑
    3 月確定，嗣於93年11月16日易科罰金執行完畢。詎其不知
    悔改，與同案被告乙○○、丁○○、周存銓（乙○○之弟）
    、甲○○、王瑞麟（上5 人所涉殺人未遂部分，業經本院以
    97年度訴字第3842號判決判處乙○○有期徒刑8 月，甲○○
    、周存銓、王瑞麟各判處有期徒刑6 月，丁○○判處有期徒
    刑7 月）及真實姓名年籍均不詳之成年男子2 人共8 人，於
    97年1 月22日凌晨（起訴書誤載為下午）1 時50分許，在劉
    益經營址設臺北縣土城市○○路○段325 號「來來餐廳」2
    樓Ａ3 包廂消費時，因期間乙○○要求該店內女服務生告訴
    人洪敏華出場性交易，為告訴人洪敏華所拒。乙○○竟心生
    不滿，砸毀包廂內之液晶電視等設備（毀損部分未據告訴）
    ，告訴人洪敏華見狀欲起立離去，復遭乙○○等人壓頭不准
    其離去而剝奪其行動自由，並由乙○○向被告己○○等隨行
    友人表明遭告訴人洪敏華拒絕出場。被告己○○等人為挺乙○○，竟明知人之頭部乃身體重要部位，對頭部毆打將生腦
    部器官受創導致死亡之結果，仍共同基於殺人之犯意，出拳
    毆打告訴人洪敏華頭部太陽穴處，並予以圍毆。同包廂內另
    一女服務生告訴人庚○○見狀，質疑何以毆打告訴人洪敏華
    ，亦遭被告己○○等人圍毆，並揚言「打給他們死」等語，
    繼而以酒瓶砸向告訴人庚○○頭部。告訴人洪敏華、庚○○
    遭被告己○○等人毆打期間，店內廚房人員丙○○進入包廂
    排解，亦遭被告己○○等人毆打成傷（傷害部分未據告訴）
    。被告己○○等人於毆打告訴人洪敏華、庚○○、丙○○等
    人後，步出該包廂，告訴人庚○○旋即告知丙○○將包廂門
    反鎖。惟乙○○等人仍不停手，又自外面取得乾粉滅火器，
    持以撞擊包廂門，欲進入包廂內繼續遂行毆打行為。丙○○
    及告訴人洪敏華、庚○○等人為免續遭被告己○○等人毆打
    致死，陸續自上開2 樓包廂跳樓逃生，始倖免於死，惟終致
    告訴人洪敏華受有腦震盪合併左小腿撕裂傷、左頸挫傷及雙
    下肢多處擦傷、精神官能或憂鬱症；告訴人庚○○受有左胸
    、左眼、左背部及頭部多處挫傷，長期性創傷後壓力疾患等
    傷害。因認被告係犯刑法第271 條第2 項、第1 項之殺人未
    遂、第302 條第1 項之以非法方法剝奪他人行動自由罪嫌等
    語。
二、按犯罪事實應依證據認定之，無證據不得認定犯罪事實；不
    能證明被告犯罪者，應諭知無罪之判決，刑事訴訟法第154
    條第2 項及第301 條第1 項，分別定有明文。次按認定不利
    於被告之事實，須依積極證據，苟積極證據不足為不利於被
    告事實之認定時，即應為有利於被告之認定，更不必有何有
    利之證據；又事實之認定，應憑證據，如未能發現相當證據
    ，或證據不足以證明，自不能以推測或擬制之方法，以為裁
    判基礎。而刑事訴訟法上所謂認定犯罪事實之積極證據，係
    指適合於被告犯罪事實之認定之積極證據而言，雖不以直接
    證據為限，間接證據亦包括在內；然而無論直接或間接證據
    ，其為訴訟上之證明，須於通常一般之人均不致有所懷疑，
    而得確信其為真實之程度者，始得據為有罪之認定，倘其證
    明尚未達到此一程度，而有合理之懷疑存在時，致使無從形
    成有罪之確信，根據「罪證有疑，利於被告」之證據法則，
    即不得遽為不利被告之認定（最高法院30年上字第816 號、
    29年上字第3105號、30年上字第1831號、40年臺上字第86號
    及76年臺上字第4986號判例意旨參照）。再者，告訴人之告
    訴，係以使被告受刑事訴追為目的，是其陳述是否與事實相
    符，仍應調查其他證據以資認定，此有最高法院29年上字第
    3105號、40年臺上字第86號、30年上字第816 號、52年度臺
    上字第1300號、76年臺上字第4986號判例可資參照。
三、公訴人認被告涉有前揭犯行，無非係以被告之供述、告訴人
    洪敏華、庚○○於偵查中之證述、同案被告乙○○、甲○○
    、王瑞麟、丁○○於警詢及偵查中之供述、證人陳玉甄、丙○○於偵查中之證述、證人劉益於警詢及偵查中之證述、現
    場照片6 張、告訴人洪敏華之診斷證明書2 份、告訴人庚○○之診斷證明書2 份、98年2 月28日告訴人洪敏華、庚○○
    於偵查中指認被告之過程、臺灣板橋地方法院檢察署97年度
    偵字第9936、22124號起訴書1份等證據資料，為其論斷之依
    據。訊據被告己○○堅決否認有何殺人、剝奪他人行動自由
    之犯行，辯稱：案發當天伊並沒有和乙○○等人一起去來來
    餐廳，伊不知道告訴人洪敏華、庚○○為何會指認伊等語；
    辯護人則以：案發當時被告不在現場，告訴人洪敏華、庚○○於97年7 月20日之警詢筆錄均表示因當時包廂內很暗，且
    時間過太久了，只能指認乙○○、周存銓2 人，且告訴人2
    人於97年7 月29日偵查中經檢察官提示被告之照片供渠等指
    認，告訴人2 人均表示沒有印象，然而告訴人2 人於事發1
    年多後之98年2 月24日卻能明確指認被告有參與本案，足見
    告訴人之指訴前後不一，顯與常理不和，是不能以告訴人有
    瑕疵之指認，逕認被告涉有公訴意旨所指之犯行等語，資為
    被告辯護。
四、經查：
  (一)查告訴人洪敏華因拒絕與同案被告乙○○出場，遂遭含同案
    被告乙○○等在場8 人出拳毆打其頭部、太陽穴等處並一起
    圍毆之。另一告訴人庚○○見狀即質疑何以毆打告訴人洪敏
    華，亦遭含同案被告乙○○等8 人圍毆，其間，該在場8 人
    中有人揚言「打給他們死」等語，並以酒瓶砸向告訴人庚○○頭部，店內廚房人員即證人丙○○於該時進入該包廂排解
    ，亦遭同案被告乙○○等8 人毆打成傷，告訴人洪敏華因此
    受有腦震盪、左頸挫傷、雙下肢多處擦傷等傷害、告訴人庚○○因此受有左胸、左眼、左背部及頭部多處挫傷等傷害。
    且當時在場圍毆告訴人洪敏華、庚○○之同案被告乙○○等
    在場8 人均無一人勸架，而係紛紛加入圍毆，僅有其他服務
    生拉著同案被告乙○○等人勸說不要打。待同案被告乙○○
    等8 人於毆打告訴人洪敏華、庚○○告一段落後步出該包廂
    ，告訴人庚○○旋告知證人丙○○將該包廂門反鎖。惟同案
    被告乙○○等8 人復自外面取得乾粉滅火器，並以之撞擊包
    廂門而欲進入包廂內。證人丙○○、告訴人洪敏華唯恐同案
    被告乙○○等8 人如再進入該包廂即再將遭毆打，遂陸續自
    上開2 樓包廂跳樓逃離，同案被告乙○○等8 人聽聞該包廂
    內之人已跳樓逃離，遂放棄進入該包廂內，而將該包廂外之
    物件恣意翻動及噴灑滅火器乾粉後才離去，告訴人洪敏華因
    此一自行跳樓逃離行為而受有左小腿撕裂傷，其後再因此一
    事故而衍生精神官能性憂鬱症、告訴人庚○○亦因此一事故
    而衍生長期性創傷後壓力疾患一情，業據證人即告訴人洪敏
    華、庚○○分別於本院97年度訴字第3842號案件審理中就上
    情經過結證證述明確在卷（見本院97年度訴字第3842號卷第
    29 至61 頁），核與證人陳玉甄、丙○○、劉益分別於警詢
    、偵查中所證述之情節大致相符（見97年度偵字第9936號卷
    第37、38、44、45、331 至333 頁），並有告訴人洪敏華所
    提出之財團法人亞東紀念醫院診斷證明書3 紙、告訴人庚○○所提出之財團法人亞東紀念醫院診斷證明書2 紙、現場照
    片6 張在卷可參（見97年度偵字第9936號卷第29、30、34至
    36、49至51頁），此部分事實固堪予認定。惟此僅乃客觀事
    實之存在，仍須其他積極證據，始得認定被告涉有公訴意旨
    所指之殺人未遂、以非法方法剝奪他人行動自由犯行。
  (二)證人庚○○於97年7 月20日警詢時供稱：因為當時包廂內很
    暗，且時間過太久了，只能指認乙○○、周存銓2 人云云（
    見97年度偵字第9936號卷第126 、127 頁），於97年7 月29
    日偵查中經檢察官提示被告之照片供證人庚○○指認時，證
    人庚○○供稱：沒印象云云（見97年度偵字第9936號卷第31
    2 、313-1 頁），於98年2 月24日偵查中改口供稱：被告於
    案發時有在現場，並且有動手打伊云云（見98年度偵緝字第
    385 號卷第34頁），嗣於99年5 月14日本院審理時具結證稱
    ：當天被告己○○坐在伊對面，我們來來回回被打了5 、6
    趟，所以伊確定被告當天有在現場，而且他們在包廂飲酒前
    有先介紹要怎麼稱呼，伊記得己○○好像是被介紹叫「阿和
    」還是「慶和」云云（見本院卷第98至101 頁），經核證人
    庚○○對於被告當天是否有在現場之重要情節，前後供述矛
    盾，已見瑕疵，且其於接受警詢、檢察官訊問之初，均無法
    供出被告，事隔更久之後，卻一反人類對事務一般記憶法則
    ，反而能明確供稱被告有參與本案，其證詞之信用性實有可
    議，能否盡信，已非無疑。
  (三)再者，證人洪敏華、庚○○於97年7 月20日警詢時，經員警
    提示包含被告在內之7 張照片供渠等指認，後於97年7 月29
    日偵查中，經檢察官提示被告之照片供渠等觀看，證人洪敏
    華、庚○○均供稱沒有印象（見97年度偵字第9936號卷第31
    2 、313-1 頁），然於98年2 月24日檢察官訊問時卻能明確
    指認被告，且均證稱被告於案發時有在現場，並有動手打伊
    等情（見98年度偵緝字第385 號卷第34頁），又證人庚○○
    於99年5 月14日本院審理時具結證稱：因為看照片不容易指
    認，人與照片有差別，所以檢察官提示被告的照片給伊看時
    ，伊才會說沒有印象云云（見本院卷第99頁），然而，觀諸
    員警出示之被告檔存照片（見97年度偵字第9936號卷第132
    頁），併比對在庭被告之臉部特徵，兩者並無明顯差異，檔
    存照片亦無臉部輪廓不清楚之情形，且證人洪敏華、庚○○
    於97年7 月20日、97年7 月29日接受警詢、檢察官訊問時，
    距離案發時間點最為接近，其記憶當屬新鮮深刻，均無法指
    認被告有參與本案，但在相距案發1 年後之偵訊、2 年後之
    本院審理中卻能明確指認，衡情已非合理，其證明力容屬有
    疑，是證人洪敏華於偵查中、證人庚○○於偵查及本院審理
    中所為之指認，實難遽採為不利被告認定之依據。
  (四)又參以證人即承辦員警戊○○於本院審理時具結證稱：伊詢
    問伊的友人，他是拖車司機，他當時沒有在案發現場，但是
    他說他曾經在他們司機用的無線電電話中，聽過乙○○邀約
    被告己○○、甲○○、王瑞麟他們去喝酒發生打架的事，伊
    是根據伊友人上開聽聞，把被告移送法辦，伊並沒有求證過
    等語（見本院卷第193 反面、194 頁），另證人王瑞麟、陳
    玉甄、丙○○、劉益於警詢、偵查中，證人乙○○、甲○○
    、丁○○於警詢、偵查及本院審理中，均未曾提及被告當天
    有在現場之情事，是證人洪敏華、庚○○指訴被告有參與本
    件犯行乙節，實乏其他積極事證相佐，此部分之證據，自無
    從採為認定被告犯罪之證據。
  (五)至卷附之現場照片6 張，僅能證明案發後上開包廂內所呈現
    之情形；另告訴人洪敏華所提出之財團法人亞東紀念醫院診
    斷證明書3 紙、告訴人庚○○所提出之財團法人亞東紀念醫
    院診斷證明書2 紙，充其量亦僅能證明告訴人洪敏華、庚○○有遭人毆打成傷，均無法證明案發時告訴人洪敏華、庚○○係遭被告殺害及剝奪行動自由，故自難僅憑上開證據，即
    遽以推論被告涉有殺人未遂、以非法方法剝奪他人行動自由
    之罪責。
五、綜上所述，本件公訴人認被告涉有殺人未遂、以非法方法剝
    奪他人行動自由犯行，除告訴人洪敏華、庚○○前後不一之
    供述及有瑕疵之指認外，並無其他積極證據足以證明被告確
    有公訴意旨所指犯行，公訴人所舉其餘事證，亦無從說服本
    院形成被告有罪之心證。此外，檢察官復未提出其他積極證
    據，資以證明被告確有公訴意旨所指上開犯行，揆諸首揭法
    律規定與說明，既無足夠證據確信公訴意旨之指述為真實，
    不能證明被告犯罪，自應為被告無罪之諭知。
據上論斷，應依刑事訴訟法第301條第1項，判決如主文。
本案經檢察官張慶林到庭執行職務。 
中    華    民    國    99    年     7    月    30    日
                  刑事第十二庭  審判長法  官  李君豪

                                      法  官  何燕蓉

                                      法  官  錢衍蓁   
上列正本證明與原本無異。
如不服本判決，應於判決送達後10日內敘明上訴理由，向本院提
出上訴狀 (應附繕本) ，上訴於臺灣高等法院。其未敘述上訴理
由者，應於上訴期間屆滿後20日內向本院補提理由書「切勿逕送
上級法院」。
                                      書記官  劉靜慧
中    華    民    國    99    年    8     月    4     日

司法院資訊處製作；財團法人民間司法改革基金會備份。
